【裁判字號】    89,訴,121
【裁判日期】    890623
【裁判案由】    偽造文書等
【裁判全文】
臺灣苗栗地方法院刑事判決                         八十九年度訴字第一二一號
    公  訴  人  臺灣苗栗地方法院檢察署檢察官
    被      告  甲○○
右列被告因偽造文書等案件，經檢察官提起公訴（八十九年度偵字第五三二號），本
院判決如左：
    主      文
甲○○服用酒類，不能安全駕駛動力交通工具而駕駛，處有期徒刑貳月，如易科罰金
以佰元折算壹日。又行使偽造私文書，足以生損害於公眾及他人，處有期徒刑肆月
。扣案之內政部警政署國道公路警察局民國八十九年一月二十六日公警局字（八四）
第0000000號舉發違反道路交通管理事件通知單之通知聯、移送聯及迴覆聯上
偽造「乙○○」之署押，及在內政部警政署國道公路警察局第二警察隊造橋分隊八十
九年六月二十六日之偵詢筆錄上偽造「乙○○」之署押，沒收。主刑應執行有期徒刑
伍月。緩刑參年。
    事      實
一、甲○○於民國八十九年一月二十六日凌晨二時許，在苗栗市區不詳地點與友人飲
    酒後，已不能安全駕駛動力交通工具，仍於同日三時許，駕駛車牌ＷＪ─二四一
    號營業大貨車，由中山高速公路南向行駛欲至雲林。嗣於同日六時二十五分許，
    行經造橋收費站（國一公路南向一一七公里七００公尺處）第十車道暫停繳費時
    ，因酒醉影響其注意及反應能力，而未將煞車踩緊，致所駕駛大貨車倒退而撞擊
    暫停於其後，等待繳費之詹永銘所駕駛車號ＦＨ—一二０號營業大貨車車頭。為
    處理交通事故之員警發現，經測得其酒精濃度呼氣每公升為０．九四毫克，而查
    獲上情。甲○○復因違規酒醉駕駛經內政部警政署國道公路警察局第二警察隊造
    橋分隊警員取締，竟冒用其表弟「乙○○」之姓名、年籍及住址，供開立公警局
    字（八四）第0000000號舉發違反道路交通管理事件通知單（下稱通知單
    ）一式三聯，而偽簽「乙○○」之署押於該通知單之移送聯上之「收受通知聯者
    簽章」欄內，該偽簽之署押並因而複印於該通知單之迴覆聯、存查聯，充為乙○
    ○本人收受該通知單之通知聯之意思後，復將通知單交回警員處理，藉以表示業
    已收受上開通知單，而持以行使，足以生損害於乙○○本人及警察機關對道路交
    通違規事件管理之正確性。復於同日十二時十五分接受在內政部警政署國道公路
    警察局第二警察隊造橋分隊警員訊問時，為規避刑責，竟基於偽造署押之犯意，
    在偵詢筆錄（一式三份）之「被詢問人」欄下，偽造「乙○○」之署名。
二、案經內政部警政署國道公路警察局第二警察隊報請苗栗地方法院檢察署檢察官偵
    查起訴。
    理      由
一、訊據被告甲○○對於右揭犯罪事實坦承不諱，被告酒後駕車之犯行核與證人即被
    害人詹永銘於警訊時證述情節相符，並有被告之酒精濃度測試紙、國道公路警察
    局第二警察隊酒醉駕車違反刑法第一百八十五條之三案件觀察紀錄表各一紙，在
    卷可稽。按酒精濃度呼氣已達每公升０．五五毫克或血液濃度達百分之０．一一
    以上者，應認為已達「不能安全駕駛」之標準，有法務部八十八年五月十八日法
    八八檢字第００一六六九號函可資參照。本案被告之酒精濃度呼氣每公升為０．
    九四毫克，且被告於靜止狀態下，尚因未將煞車踩緊，致撞擊停於其後的車輛，
    足茲證明被告已達不能安全駕駛動力車輛之情形。復有被告偽造「乙○○」署名
    之舉發違反道路交通管理事件通知單一式三聯及國道公路警察第二警察隊造橋分
    隊所製作之訊問筆錄受訊人欄偽造之「乙○○」署名之偵訊（調查）筆錄附卷可
   稽，足徵被告自白內容與事實相符，本件事證已臻明確，被告犯行堪以認定，應
    依法論科。
二、核被告於飲酒後不能安全駕車而仍駕駛，係犯刑法第刑法第一百八十五條之三之
    服用酒類，不能安全駕駛動力交通工具而駕駛罪。又被告偽簽「乙○○」之署押
    於舉發違反道路交通管理事件通知單上，復交還取締警員收執，顯然就該通知單
    之內容有所主張，足以生損害於乙○○本人及警察機關對道路交通違規事件管理
    之正確性，核其所為，係犯刑法第二百十六條、第二百十條之行使偽造私文書罪
    （最高法院八十三年台上字第六六三一號判例參照）。被告偽造署押為偽造私文
    書之部分行為，偽造私文書而後行使，偽造之低度行為應為行使之高度行為所吸
    收，均不另論罪。另被告於接受警方訊問時，在偵詢筆錄（一式三份）之「被詢
    問人」欄下，偽造「乙○○」之署名，核被告所為，係犯刑法第二百十七第一項
    之偽造署押罪。而被告為達規避處罰之目的，分別在上揭通知單及筆錄上偽造他
    人簽名，其所犯行使偽造私文書罪及偽造署押罪之間，有方法結果之牽連關係，
    依刑法第五十五條之規定，從一重之行使偽造私文書罪處斷。另被告行使偽造私
    文書罪與公共危險罪之間，犯意各別，行為互殊，應予分論併罰。爰審酌被告漠
    示道路交通安全而酒醉駕車，且為規避無照駕駛遭受道路交通管理處罰條例之處
    罰，竟行使偽造私文書及在筆錄上偽造署押以圖規避責任之犯罪動機、其生活狀
    況、智識程度、品行、犯罪後坦承犯行態度甚佳等一切情狀，量處如主文所示之
    刑，以資懲儆。又查，被告前六十七年間因竊盜罪判處有期徒刑六月，於六十七
    年十二月十二日確定，並已執行完畢，被告於受有期徒刑以上刑之宣告，執行完
    畢後，五年以內未曾受有期徒刑以上刑之宣告，此有台灣高等法院被告全國前案
    紀錄表附卷可稽，因一時失慮觸犯刑章，經本次偵審程序後，當知警愓而無再犯
    之虞，本院認被告所犯之刑，以暫不執刑為適當，爰併諭知緩刑三年，以策自新
    ，知所警愓。末查，前開扣案附於偵查卷內之舉發違反道路交通管管理事件通知
    單之通知聯、移送聯、迴覆聯上偽造之「乙○○」署押，及被告於上開筆錄上所
    偽造「乙○○」署押，不問屬於犯人與否，均應依刑法第二百十九條宣告沒收。
據上論斷，應依刑事訴訟法第二百九十九條第一項前段，刑法第第一百八十五條之三
、第二百十六條、第二百十條、第五十五條、第四十一條、第五十一條第五款、第七
十四條第二款、第二百十九條，判決如主文。
本案經檢察官戴瑞麒到庭執行職務。
中     華     民     國    八十九   年      六        月     二十三    日
                           臺灣苗栗地方法院刑事庭
                                     審判長法  官  巫  政  松
                                           法  官  張  珈  禎
                                           法  官  黃  賢  婷
右正本證明與原本無異。
如不服本判決，應於送達後十日內向本院提出上訴狀（須附繕本），上訴於台灣高等
法院台中分院。
                                           書記官  李  學  詩
中     華     民     國    八十九   年      六        月     二十三    日
附錄論罪科刑法條
刑法第一百八十五條之三：
服用毒品、麻醉藥品、酒或其相他類之物，不能全駕駛動力交通工具而駕駛者，處一
年以下有期徒刑、拘役或三萬元以下罰金。
刑法第二百十六條：
行使第二百十條至第二百十五條之文書者，依偽造、變造文書或登載不實事項或使登
載不實事項之規定處斷。
刑法第二百十條：
偽造、變造私文書，足以生損害於公眾或他人者，處五年以下有期徒刑。
刑法第二百十七條：
偽造印章、印文或署押，足以生損害於公眾或他人者，處三年以下有期徒刑。


司法院資訊處製作；財團法人民間司法改革基金會備份。
